【裁判字號】    90,判,1096
【裁判日期】    900615
【裁判案由】    新型專利舉發
【裁判全文】
最  高  行  政  法  院  判  決                    九十年度判字第一○九六號
    原      告  乙○○
    訴訟代理人  甲○○
    被      告  經濟部智慧財產局（承受原經濟部中央標準局業務）
    代  表  人  陳明邦
右當事人間因新型專利舉發事件，原告不服行政院中華民國八十八年十一月二日台八
十八訴字第四○三四九號再訴願決定，提起行政訴訟。本院判決如左：
    主  文
原告之訴駁回。
訴訟費用由原告負擔。
    事  實
緣原告於民國八十五年三月十三日以其「組裝省時鋁框裝置」係二向銜接料之外側面
可為變化性之波浪紋，內側面之二垂直邊各設具凸緣之凹槽，最端邊延伸出檔板，單
向銜接料之外側面可為變化性之波浪紋，內側面設具凸緣之凹槽，一端邊延伸出擋板
，銜接料上打孔，以置框條並用拉釘固定，凹槽覆以具倒勾之覆板等情，向被告申請
新型專利，經被告編為第00000000號審查，准予專利，於公告期滿審查確定
後，發給新型第一一七七二八號專利證書。嗣案外人施茂隆以本案結構特徵申請前已
經揭露，係運用申請前既有之技術或知識，而為熟習該項技術者所能輕易完成且未能
增進功效，有違專利法第九十八條第二項規定云云，檢具申准在先之第000000
00號「隱藏嵌入式組合窗結構」新型專利案（以下稱引證一）、第0000000
0號「門框擠型料之結構設計」新型專利案（以下稱引證二）專利公告影本等，對之
提出舉發。案經被告審查，為「本案舉發成立，應撤銷其專利權。」之審定，發給八
十八年一月二十五日台專（判）○六○○六字第一○四二四三號專利舉發審定書。原
告不服，循序提起訴願、再訴願，遞遭決定駁回，遂提起本件行政訴訟。茲摘兩造
訴辯意旨如次：
原告起訴意旨略謂：查被告審理本案之結果認為「引證一以覆板嵌卡凹槽，以隱藏拉
釘之技術與本案相同，且引證一已揭露波浪形外表也與本案相同。」、「引證二具有
以覆板嵌卡凹槽，以隱藏拉釘之功效與本案相同」。但查本案「該    型料最端邊延
伸出擋板，茲以構成直角端之二向銜接料，並於    型料內側較長之擋板處以拉釘固
定框條；該    型料一端邊延伸出擋板，茲以構成邊端之單向銜接料，並於    型料
內側較長之擋板處以拉釘固定框條」與引證一、二框料形狀差異甚大，不足證明本案
之構造不具新穎性。因此，原告為了保護本案二種型料特徵所在，免於喪失該案之智
慧財產權，爰依專利法第一百零五條準用第四十四條第四項第一款規定，得依第一項
第三款所為之補充或修正，除不得變更申請案之實質外，如其補充或修正係在發明專
利案審定公告之後提出申請專利範圍過廣，並於八十八年二月二十四日已向被告提出
申請專利範圍修正。修正部分之審理結果未知，則原決定機關應俟被告審理通過與否
，再予以審理，本案申請專利範圍修正部分未經被告審定，原決定機關審議委員會徒
憑主觀之審定，就為本案「未於原舉發階段向專責機關提出申請，且未經原處分機關
審理」之不合理處分，顯有未洽。為此，請判決撤銷原處分及一再訴願決定等語。
被告答辯意旨略謂：原告訴稱：系爭專利已於八十八年二月二十四日向被告提出申請
專利範圍修正，應待被告審理通過與否，再予以審查云云；然依專利法第一百零五條
準用第七十三條再準用第四十四條規定，申請更正專利範圍，須於舉發「審查時」提
出，系爭專利，被告已於八十八年一月二十五日審定舉發成立，應撤銷其專利權，原
告並未於審定前之舉發階段提出，故其申請專利範圍之更正，於法尚無所據，原告之
訴自不足採，請判決駁回原告之訴等語。
    理  由
按專利法第九十八條第二項規定，新型係運用申請前既有之技術或知識，而為熟習該
項技術者所能輕易完成且未能增進功效時，雖無同條第一項所列情事，仍不得申請取
得新型專利。本件被告以引證一係於橫、立框料設凹槽，外側面可為浪形藝術面，框
料置入後，可由凹槽處穿設螺釘，以壓合併條嵌套凹槽；其與本案銜接料外側面為變
化性之波浪紋，垂直邊凹槽處以拉釘固定框條，再以覆板嵌合凹槽，二者以覆板嵌卡
凹槽，以隱藏拉釘之技術相同，且引證一已揭露波浪形外表亦與本案相同。引證二係
係於框料一側設嵌槽，以螺釘固定方形管再以嵌塊嵌入，引證二雖無波浪形外表，但
已揭露本案垂直邊凹槽處以拉釘固定框條，再以覆板嵌合凹槽之技術，均具以覆板嵌
卡凹槽，以隱藏拉釘之功效。本案係引證一、引證二之簡易運用，並無增進功效，乃
依專利法第九十八條第二項規定，為本案舉發成立，應撤銷其專利權之審定。揆諸前
揭說明，並無不合。原告不服，循序提起行政訴訟，主張：伊已於八十八年二月二十
四日向被告提出申請專利範圍修正，應俟被告審理結果，再予審酌本案云云。惟查依
專利法第一百零五條準用第七十三條再準用第四十四條之規定，申請更正專利範圍，
須於被告審查舉發案時提出，系爭專利既經被告於八十八年一月二十五日審定舉發成
立，應撤銷其專利權，則原告遲至八十八年二月二十四日訴願時，始提出專利說明書
及申請專利範圍修正本，於法自非有據，殊難執此而為其有利之認定。從而，一再訴
願決定，遞予維持被告所為舉發成立，應撤銷其專利權之審定，俱無違誤。原告起訴
論旨，難謂為有理由，應予駁回。
據上論結，本件原告之訴為無理由，爰依行政訴訟法施行法第二條、行政訴訟法第九
十八條第三項前段，判決如主文。
中    華    民    國     九十        年      六      月      十五       日
                    最 高 行 政 法 院  第 三 庭
                                審 判 長 法  官      曾  隆  興
                                         法  官      吳  明  鴻
                                         法  官      徐  樹  海
                                         法  官      鄭  淑  貞
                                         法  官      林  家  惠
右  正  本  證  明  與  原  本  無  異
                                         法院書記官  陳  盛  信
中    華    民    國     九十        年      六      月      十八       日


司法院資訊處製作；財團法人民間司法改革基金會備份。
